---
title: "Análise COVID-19 Belém"
author: "Thiago Fernandes"
date: "`r Sys.Date()`"
output:
  html_document:
    theme: united
    highlight: tango
    toc: yes
    toc_float:
      collapsed: yes
      smooth_scroll: yes
---

```{r setup, include=FALSE}
knitr::opts_chunk$set(echo = TRUE)
```


```{r, echo=FALSE}
library(pacman)
p_load(tidyverse, rio, janitor, RColorBrewer, knitr, 
       rmarkdown, ggrepel, plotly, forecast, ggridges, reshape2, R0)
```

# Carregando o banco de dados


```{r, echo=FALSE}
banco_1 <- read.csv2("casos_positivos-20220721085508877479.csv", 
                     encoding = "UTF-8", sep = ",")

banco_1 <- banco_1 |> 
  janitor::clean_names() |> 
  as_tibble()



monitoramento <- banco_1 |> 
  dplyr::filter(municipio_residencia == "Belém") |> 
  dplyr::mutate(datanot = as.Date(data_notificacao, format = "%d/%m/%Y"),
         dataobt = as.Date(data_obito, format = "%d/%m/%Y"),
         data_IS = as.Date(data_inicio_sintomas, format = "%d/%m/%Y"),
         CPF = as.character(cpf),  # Deixa o CPF como character mesmo, confia 
         nome = str_to_upper(nome),
         id = as.character(id),
         Faixa_Etaria = case_when(idade <= 10~"0 a 10 anos",
                                  idade <= 20~"11 a 20 anos",
                                  idade <= 30~"21 a 30 anos",
                                  idade <= 40~"31 a 40 anos",
                                  idade <= 50~"41 a 50 anos",
                                  idade <= 60~"51 a 60 anos",
                                  idade <= 70~"61 a 70 anos",
                                  idade <= 80~"71 a 80 anos",
                                  idade <= 90~"81 a 90 anos",
                                  idade >  90~"Acima de 90 anos"),
         month = format(datanot, "%m"),
         year = format(datanot, "%Y"),
         Mes = recode(month, "01" = "Janeiro", 
                      "02" = "Fevereiro",
                      "03" = "Março", 
                      "04" = "Abril", 
                      "05" = "Maio", 
                      "06" = "Junho",
                      "07" = "Julho", 
                      "08" = "Agosto",
                      "09" = "Setembro", 
                      "10" = "Outubro",
                      "11" = "Novembro", 
                      "12" = "Dezembro"),
         Mes = factor(Mes, levels = c("Janeiro", "Fevereiro", "Março", "Abril",
                                      "Maio", "Junho", "Julho", "Agosto", "Setembro", "Outubro", "Novembro", "Dezembro")))







dados <- monitoramento |>
  filter(municipio_residencia == "Belém",
         datanot >= "2022-01-01") |> 
  group_by(datanot) |> 
  summarise(count = n()) |> 
  mutate(acumulado = cumsum(count))


monitora_dados <- monitoramento |> 
  dplyr::select(-cpf, -cns)

paged_table(monitora_dados)

```

# Casos de COVID-19 {.tabset}

## Número de casos de COVID-19 em Belém
```{r, echo=FALSE, fig.align='center', message=FALSE, out.width="100%"}

dados_1_xts <- dados |> 
  dplyr::filter(datanot >= "2022-01-01") |> 
  dplyr::mutate(log_casos = log(count)) |> 
  dplyr::select(datanot, count, log_casos)


fit.xts <- auto.arima(ts(dados_1_xts$log_casos, frequency = 365))
forecast_length <- 30

fore.xts <- forecast(fit.xts, h  = forecast_length)

fore.dates <- seq(as.POSIXct(dados_1_xts$datanot[length(dados_1_xts$datanot)], 
                             origin='2022-01-01'), 
                  by=dados_1_xts$datanot[length(dados_1_xts$datanot)] - dados_1_xts$datanot[length(dados_1_xts$datanot)-1], 
                  len=forecast_length)


plot_ly() |> 
  add_lines(x = dados_1_xts$datanot, y = dados_1_xts$log_casos, 
            color = I("black"),
            name = "observed",
            marker = list(mode = "lines")) |> 
  add_lines(x = fore.dates, y = fore.xts$mean, color = I("blue"), 
            name = "prediction") %>%
  add_ribbons(x = fore.dates, 
              ymin = fore.xts$lower[, 2], 
              ymax = fore.xts$upper[, 2],
              color = I("gray95"), 
              name = "95% confidence") %>%
  add_ribbons(x = fore.dates, 
              ymin = fore.xts$lower[, 1], 
              ymax = fore.xts$upper[, 1],
              color = I("gray80"), name = "80% confidence")
```



## Casos de COVID-19 escala normal
```{r, echo=FALSE,message=FALSE, fig.align='center'}

monitoramento |>
  filter(datanot >= "2022-01-01") |> 
  group_by(datanot) |> 
  summarise(count = n()) |> 
  ggplot(aes(x = datanot, y = count)) +
  geom_line() +
  geom_point() +
  geom_smooth(method = "loess", color = "red") +
  labs(x = "Data de Notificação", y = "Número de casos",
       title = "Casos de COVID-19 em Belém-PA, 2022.") +
  scale_x_date(date_breaks = "1 month", date_labels = "%B/%y") +
  theme_bw()

```

## Casos Acumulados

No ano de 2022 até a data atual, `r max(dados$datanot)`, foram registrados `r sum(dados$count)` casos de COVID-19 em Belém-PA. 


```{r, echo=FALSE,message=FALSE, fig.align='center'}


dados_1_xts <- dados |> 
  dplyr::filter(datanot >= "2022-01-01") |> 
  dplyr::select(datanot, acumulado)


fit.xts <- auto.arima(ts(dados_1_xts$acumulado, frequency = 365))
forecast_length <- 30

fore.xts <- forecast(fit.xts, h  = forecast_length)

fore.dates <- seq(as.POSIXct(dados_1_xts$datanot[length(dados_1_xts$datanot)], 
                             origin='2022-01-01'), 
                  by=dados_1_xts$datanot[length(dados_1_xts$datanot)] - dados_1_xts$datanot[length(dados_1_xts$datanot)-1], 
                  len=forecast_length)


plot_ly() |> 
  add_lines(x = dados_1_xts$datanot, y = dados_1_xts$acumulado, 
            color = I("black"),
            name = "observed",
            marker = list(mode = "lines")) |> 
  add_lines(x = fore.dates, y = fore.xts$mean, color = I("blue"), 
            name = "prediction") %>%
  add_ribbons(x = fore.dates, 
              ymin = fore.xts$lower[, 2], 
              ymax = fore.xts$upper[, 2],
              color = I("gray95"), 
              name = "95% confidence") %>%
  add_ribbons(x = fore.dates, 
              ymin = fore.xts$lower[, 1], 
              ymax = fore.xts$upper[, 1],
              color = I("gray80"), name = "80% confidence")
```

<span style="color:red">A previsão para os próximos 30 dias é de
`r max(fore.xts$mean) - min(fore.xts$mean)` casos de COVID-19 em Belém-PA</span>



# Casos Gerais {.tabset}


## Casos por mês em 2022

```{r, echo = FALSE, message = FALSE, fig.align = 'center'}

monitoramento |> 
  filter(datanot >= "2022-01-01") |> 
  group_by(Mes) |> 
  summarise(count = n()) |> 
  ggplot(aes(x = Mes, y = count, fill = Mes)) +
  geom_col(color = "Black") +
  scale_fill_brewer(palette = "Set3") +
  geom_point() +
  labs(x = "Mês", y = "Número de casos") +
  geom_text(aes(label = count), vjust = -.5) +
  theme_bw() +
  theme(legend.position = "none")





```



## Casos por bairro
```{r, echo = FALSE, message=FALSE, fig.align='center'}

monitoramento |> 
  mutate(bairro = ifelse(bairro %in% "", NA, bairro)) |> 
  group_by(bairro) |> 
  summarise(count = n()) |> 
  drop_na(bairro) |> 
  top_n(10) |> 
  ggplot(aes(x = count, y = reorder(bairro, count), fill = bairro)) +
  geom_col(color = "black") +
  labs(x = "Número de casos", y = "Bairro") +
  scale_x_continuous(limits = c(0,10000)) +
  scale_fill_brewer(palette = "Set3") +
  geom_text(aes(label = count), hjust = -.5) +
  theme_bw() +
  theme(legend.position = "none")

```



## Média de idade dos pacientes


```{r, echo=FALSE, warning=FALSE, fig.align='center', message=FALSE}

monitoramento |> 
  filter(datanot >= "2022-01-01") |> 
  group_by(datanot, Mes, obito) |> 
  summarise(count = mean(idade)) |> 
  ggplot(aes(x = Mes, y = count, fill = obito)) +
  geom_boxplot() +
  labs(x = "Mês", y = "Média de idade dos pacientes",
       fill = "Óbito") +
  scale_fill_brewer(palette = "Set2") +
  scale_y_continuous(breaks = seq(0,100,5)) +
  theme_bw() 

```

<!-- # Comorbidades {.tabset} -->

<!-- ## Principais comorbidades -->


<!-- ```{r, echo=FALSE, fig.align='center', message=FALSE, warning=FALSE} -->

<!-- comorb <- monitoramento |>  -->
<!--   filter(datanot >= "2022-01-01") |>  -->
<!--   select(datanot, Mes, obito, cardiopatia, doenca_hematologica, doenca_hepatica, -->
<!--          asma, diabetes, doenca_neurologica, pneumopatia, imunodeficiencia_imunisupressao, doenca_renal, obesidade) |>  -->
<!--   pivot_longer(c(4:13), names_to = "Comorbidade", values_to = "Res") -->


<!-- comorb |> -->
<!--   filter(Res == "Sim") |>  -->
<!--   group_by(Res, obito, Comorbidade) |>  -->
<!--   summarise(count = n()) |>  -->
<!--   ggplot(aes(x = reorder(Comorbidade, -count), y = count,  -->
<!--              fill = factor(obito, levels = c("Sim", "Não")))) + -->
<!--   geom_bar(color = "black", -->
<!--            position = "dodge", stat = "identity") + -->
<!--   geom_text(aes(label = count, fill = obito, hjust = -.5)) + -->
<!--   labs(fill = "Óbito") + -->
<!--   scale_y_continuous(limits = c(0,800)) + -->
<!--   scale_fill_brewer(palette = "Set3") + -->
<!--   theme_bw()  -->
<!-- ``` -->
















# Óbitos por COVID-19 {.tabset}

## Óbitos gerais
```{r, echo=FALSE, fig.align='center', message=FALSE}
monitoramento |>
  filter(dataobt >= "2022-01-01",
         obito == "Sim") |> 
  group_by(dataobt) |> 
  summarise(count = n()) |> 
  ggplot(aes(x = dataobt, y = count)) +
  geom_line() +
  geom_point() +
  geom_smooth(method = "loess", color = "red") +
  labs(x = "Data do óbito", y = "Número de óbitos",
       title = "Óbitos por COVID-19 em Belém-PA, 2022.") +
  scale_y_continuous(limits = c(-3,10), breaks = -3:10) +
  geom_hline(yintercept = 0) +
  scale_x_date(date_breaks = "15 day", date_labels = "%d/%b") +
  theme_bw()
```




## Óbitos dos últimos 30 dias
```{r, echo=FALSE, fig.align='center', message=FALSE}
monitoramento |>
  filter(dataobt >= Sys.Date() - 30,
         obito == "Sim") |> 
  group_by(dataobt) |> 
  summarise(count = n()) |> 
  ggplot(aes(x = dataobt, y = count)) +
  geom_point() +
  geom_line() +
  geom_text(aes(label = count), vjust = -.5) +
  labs(x = "Data do óbito", y = "Quantidade") +
  scale_y_continuous(breaks = seq(0,5,1)) +
  scale_x_date(date_breaks = "3 days", date_labels = "%d/%B") +
  theme_bw()
```




# Taxa de transmissão R(t) {.tabset}

A estimativa R(t) é uma medida chave do quão rápido o vírus está se espalhando numa determinada população. 
Corresponde ao número médio de pessoas infectadas por pessoa infecciosa. Se o R(t) estiver acima de 1.0 indica que o vírus está se espalhando rapidamente na população e quando o R(t) está abaixo de 1.0, indica que o vírus está sob controle. 

Por exemplo, uma taxa de propagação de 1,54 indica que a cada 100 pessoas infectadas com o vírus conseguem transmitir a doença para outras 154 pessoas saudáveis.

Uma recomendação é de que medidas de isolamento e distanciamento sejam flexibilizadas apenas se a taxa de propagação R(t) estiver abaixo de 1 por pelo menos uma semana.

Vale destacar que somente a análise do R(t) não caracteriza um determinado território em relação à gravidade, deve-se levar em consideação o R(t) e o número absoluto de casos. 


## R(t)
```{r, echo=FALSE, fig.align='center', message=FALSE, warning=FALSE}

df1 <- monitoramento |> 
  dplyr::filter(datanot >= "2022-01-01") |> 
            dplyr::select(datanot) |> 
            dplyr::group_by(datanot) |> 
            summarise(count = n()) |>  
            rename(date = datanot,
                   confirmed = count)

# ------------Preencher datas

datas <- data.frame(date = seq.POSIXt(as.POSIXct("2022-01-01"), as.POSIXct(max(df1$date)), 
                    by = "days")) 

df <- full_join(df1, datas, by = "date") |> 
  mutate(confirmed = ifelse(is.na(confirmed), 0, confirmed),
         date = as.Date(date, format = "%d/%m/%Y"),
         log_casos = log(confirmed)) |> 
  arrange(date)
  



# ---------------------------
        
        
        gt <-generation.time("weibull", c(3.4, 2))
        
        curva <- abs(df$confirmed)

        rt = est.R0.TD(epi = curva,
                  gt,
                  begin=1,
                  end=(as.numeric(length(curva))-1),
                  correct=T,
                  nsim=1000)


        
        names(curva)=df1$date
        
        df2=as.data.frame(cbind(rt$R,rt$conf.int))
        df2$date=seq.Date(from=as.Date(rt$begin,
                                       origin = "2022-01-01"),
                          length.out = rt$end.nb,by="days",)
        names(df2)=c("rt","lower","upper","date")
        
        hline <-  function(y = 0, color = "black") {
            list(
                type = "line", 
                x0 = 0, 
                x1 = 1, 
                xref = "paper",
                y0 = y, 
                y1 = y, 
                line = list(color = color)
            )
        }
        
        

            plot_ly(df2,x=~date) %>%
                add_lines(y=~rt,color=I("red")) %>%
                add_ribbons(ymin=~lower,ymax=~upper,color=I("grey"),
                            opacity=50) %>%
                layout(shapes = list(hline(1))) %>%
                layout(title="Taxa de Transmissão de COVID-19 em Belém-PA",xaxis=list(title="Date"),
                       yaxis=list(title="R(t)"),
                       showlegend = FALSE)




```

## Tabela R(t)

```{r, echo=FALSE, fig.align='center', message=FALSE, warning=FALSE}

tabela_rt <- df2 |> 
  dplyr::select(date, rt) |> 
  dplyr::filter(date >= Sys.Date() - 30)


paged_table(tabela_rt)
```








